臺灣桃園地方法院民事判決　九十年度訴字第一九二八號
　　原　　　告　　京呈企業有限公司
　　法定代理人　　丙○○
　　被　　　告　　乙○○
　　複　代理人　　甲○○
右當事人間請求給付訴訟事件，本院判決如左：
    主      文
原告之訴及假執行之聲請均駁回。
訴訟費用由原告負擔。
    事      實
甲、原告方面：原告於言詞辯論期日未到場，據其以前於準備程序到場所為陳述及所
    具書狀稱：
一、聲明：
（一）被告應給付原告新臺幣（下同）一百三十五萬五千零二十元，及自起訴狀繕本
      送達被告翌日（即九十年十月十六日）起至清償日止，按年息百分之五計算之
      利息。
（二）願供擔保，請准宣告假執行。
二、陳述：
    原告於八十九年六月間，承包訴外人新新營造有限公司（下稱新新公司）所承造
    之桃園縣楊梅鎮○○路二二四號乙○○大樓水電及消防工程，訴外人新新公司積
    欠原告工程款一百三十五萬五千零二十元，原告屢向訴外人新新公司催討，均未
    獲置理，原告因此向鈞院民事執行處聲請對訴外人新新公司之財產為假扣押，並
    經鈞院以九十年度全字第四九七二號假扣押裁定在案。而訴外人新新公司對於被
    告則有工程款之債權，故原告向鈞院民事執行處，聲請將訴外人新新公司對被告
    之上開債權在一百三十五萬五千零二十元之範圍內發扣押命令，經鈞院以九十年
    度執全字第二七三五號執行命令扣押在案，惟因被告聲明異議，原告依據強制執
    行法第一百二十條第二項規定，請求被告給付原告一百三十五萬五千零二十元，
    及自九十年十月十六日起至清償日止，按年息百分之五計算之利息，並願供擔保
    ，請准宣告假執行。
乙、被告方面：
一、聲明：
（一）原告之訴駁回。
（二）如受不利判決，願供擔保請准宣告免為假執行。
二、陳述：
（一）依原告起訴狀所載訴之聲明之內容，係請求被告向原告給付一百三十五萬五千
      零二十元及自九十年十月十六日起至清償日止，按年息百分之五計算之利息，
      原告所提之訴訟為「給付之訴」，惟原告係向鈞院民事執行處對被告發扣押命
      令，執行法院未進一步為變價程序之執行時，原告無權對被告請求給付，故被
      告就鈞院民事執行處所發禁止命令聲明異議後，原告依據強制執行法第一百二
      十條第二項對被告提起訴訟時，僅能就所爭執之事項提起「確認之訴」，原告
      所提之「給付之訴」為無理由。
（二）原告雖於鈞院九十一年三月五日準備程序到庭主張其係依據民法第二百四十二
      條代位訴外人新新公司向原告請求工程款，惟基於代位之法理，原告應聲明被
      告應向訴外人新新公司給付之旨，並就代位受領為適當之表明，原告不得直接
      請求被告向自己清償，本件原告起訴狀訴之聲明係直接向被告請求給付，並無
      任何請求權基礎。
（三）原告所主張訴外人新新公司對於被告有工程款債權存在一事，迄今原告未曾舉
      證證明，其就此有利於己之積極事實未盡舉證之責，原告此部分之主張並不可
      採信，其請求於法未合。
三、證據：提出工程承攬合約書、乙○○集合住商新建工程明細表、乙○○集合住宅
    新建工程追加減帳明細表各一份、乙○○楊梅十一層商住大樓新建工程計算表三
    紙（均為影本）為證，並聲請訊問證人黃鏡能。
丙、本院依職權調閱本院九十年度全字第四九七二號假扣押卷宗（含本院九十年度執
    全字第二七三五號民事執行卷宗）。
    理      由
甲、程序方面：
    本件原告未於言詞辯論期日到場，核無民事訴訟法第三百八十六條各款所列情形
    ，爰依被告聲請，由其一造辯論而為判決。
乙、得心證之理由：
一、本件原告主張其於八十九年六月間因承包訴外人新新公司承造乙○○大樓之水電
    及消防工程，訴外人新新公司尚積欠原告工程款一百三十五萬五千零二十元，原
    告屢向訴外人新新公司催討，未獲置理，原告因此向本院民事執行處聲請對訴外
    人新新公司之財產為假扣押，並經本院裁定准予假扣押在案，而訴外人新新公司
    對於被告則有工程款之債權，故原告向本院民事執行處，聲請將訴外人新新公司
    對被告之上開債權在一百三十五萬五千零二十元之範圍內發禁止命令，亦經本院
    核發執行命令扣押在案，惟因被告聲明異議，原告依據強制執行法第一百二十條
    第二項規定，請求被告給付原告一百三十五萬五千零二十元，及自九十年十月十
    六日起至清償日止，按年息百分之五計算之利息，並聲明願供擔保，請准宣告假
    執行等語。被告則以原告僅向本院民事執行處聲請發禁止命令，依據強制執行法
    第一百二十條第二項對被告提起訴訟時，僅能就所爭執之事項提起「確認之訴」
    ，原告竟提起「給付之訴」，其請求為無理由，且原告雖曾主張所提給付之訴係
    依據民法第二百四十二條代位訴外人新新公司向原告請求工程款，惟基於代位之
    法理，原告應聲明被告應向訴外人新新公司給付之旨，並就代位受領為適當之表
    明，原告不得直接請求被告向自己清償，本件原告直接向被告請求給付，並無請
    求權基礎，再者，原告未曾舉證證明其所主張訴外人新新公司對於被告有工程款
    債權存在之事實，原告未盡舉證之責，其主張並不可採信，其請求於法未合等語
    ，資為抗辯。
二、原告所主張其曾向本院民事執行處聲請對訴外人新新公司之財產為假扣押，並經
    本院裁定准予假扣押在案，而原告又聲請將訴外人新新公司對被告之債權在一百
    三十五萬五千零二十元之範圍內發禁止命令，亦經本院核發執行命令扣押在案，
    被告並因此聲明異議之事實，為被告所不否認，並經本院調取本院九十年度全字
    第四九七二號假扣押卷宗（含本院九十年度執全字第二七三五號民事執行卷宗）
    核閱屬實，應堪信為真實。惟本件首應審究之爭點應為：原告向本院聲請對被告
    發上開禁止命令後，被告聲明異議，原告得否依據強制執行法第一百二十條第二
    項逕向被告提起給付之訴？
三、按第三人不承認債務人之債權或其他財產權之存在，或於數額有爭議或有其他得
    對抗債務人請求之事由時，應於接受執行法院命令後十日內，提出書狀，向執行
    法院聲明異議，如債權人對於第三人之聲明異議認為不實時，依強制執行法第一
    百二十條第二項規定，固得向管轄法院提起訴訟，但執行法院未以命令許債權人
    收取債務人對於第三人之金錢債權，或將該債權移轉於債權人者，則債權人自不
    得僅據執行法院禁止第三人向債務人清償之命令，訴求第三人逕向債權人自己為
    給付（最高法院五十一年度臺上字第三○六八號判決參照），故債權人依強制執
    行法第一百二十條對於異議之第三人提起訴訟，此訴訟之性質若何，應視執行法
    院已否發收取命令為斷，如已發收取命令時，債權人無庸依民法上代位之手續，
    得以自己名義逕向異議之第三人，提起給付之訴，如在未發收取命令，僅發禁止
    命令之前，只能提起「確認之訴」，蓋禁止命令僅禁止債務人及第三人處分債權
    或其他財產權，債權人尚不得據此請求第三人給付。
四、經查，原告固曾聲請本院以九十年度執全字第二七三五號假扣押強制執行事件，
    就原告承攬訴外人新新公司水電及消防工程之工程款予以假扣押，惟本院民事執
    行處於九十年八月十七日所發之執行命令，僅禁止訴外人新新公司收取對被告之
    債權或為其他處分，被告亦不得對訴外人新新公司清償，並未以命令准許原告收
    取訴外人新新公司對被告之金錢債權，亦未將該債權移轉於原告，此為原告所自
    承（參見本院九十一年十一月十五日準備程序筆錄第三頁），並經本院核閱上開
    執行卷宗無誤，而原告之前開請求，經本院於九十一年十一月十五日準備程序中
    依民事訴訟法第一百九十九條之規定行使闡明權，原告仍主張依據強制執行法第
    一百二十條第二項請求被告應向伊給付一百三十五萬五千零二十元及法定遲延利
    息（參見本院九十一年十一月十五日準備程序筆錄第二頁），依上開說明，原告
    自不得僅據本院民事執行處禁止被告向訴外人新新公司清償之執行命令，即訴請
    被告逕向其自己為給付。至於原告主張依據民法第二百四十二條請求之部分，其
    係訴請被告逕向其為給付，於法即有未合，且原告就其所主張訴外人新新公司對
    於被告尚有工程款債權存在一事，自其於九十年九月十二日提起本件民事訴訟，
    迄至九十一年十二月二十四日本件言詞辯論終結，原告並未就此部分事實提出任
    何證據以實其說，依民事訴訟法第二百七十七條之規定，其上開主張實屬無據。
    綜上所述，原告依據強制執行法第一百二十條第二項請求被告應給付原告一百三
    十五萬五千零二十元，及自九十年十月十六日起至清償日止，按年息百分之五計
    算之利息，為無理由，應予駁回。原告之訴既經駁回，其假執行之聲請即失所附
    麗，應併予駁回。
五、本件事證已臻明確，兩造其餘攻擊防禦方法，核與判斷結果不生影響，爰不一一
    論述，附此敘明。
六、據上論結，原告之訴為無理由，依民事訴訟法第三百八十五條第一項前段、第七
    十八條，判決如主文。
中　　　華　　　民　　　國　　九十一　　年　　 十二　　 月　　三十一　　日
                              臺灣桃園地方法院民事第二庭
~B審判長法官　邱瑞祥
~B法　　　官　管靜怡
~B法　　　官　張明儀
右為正本係照原本作成
如對本判決上訴，須於判決送達後廿日內向本院提出上訴狀
中　　　華　　　民　　　國　　九十一　　年　　 十二　　 月　　三十一　　日
~B法院書記官　黃文琪
